臺灣高等法院刑事判決　　　　　　　　96年度上訴字第3195號
上　訴　人　臺灣板橋地方法院檢察署檢察官
被　　　告　甲○○
　　　　　　　　　　原住臺北市○○區○○路262巷10之1號
上列上訴人因被告違反毒品危害防制條例案件，不服臺灣板橋地
方法院96年度訴字第1423號，中華民國96年6 月29日第一審判決
（起訴案號：臺灣板橋地方法院檢察署96年度毒偵字第2268號）
，提起上訴，本院判決如下：
    主  文
原判決撤銷。
甲○○施用第一級毒品，累犯，處有期徒刑拾月，減為有期徒刑
伍月，如易科罰金，以新臺幣壹仟元折算壹日。扣案之第一級毒
品海洛因壹包（淨重零點零肆公克）沒收銷燬之。
    事  實
一、甲○○前於民國（下同）88年間，因施用毒品案件，經臺灣
    高雄地方法院裁定送觀察、勒戒後，認無繼續施用毒品之傾
    向，由臺灣高雄地方法院檢察署檢察官於88年4 月22日以88
    年度偵字第10458 號為不起訴處分確定。又於91年間，因施
    用毒品案件，經臺灣板橋地方法院裁定送觀察、勒戒後，認
    有繼續施用毒品之傾向，由該院裁定送強制戒治，於92年12
    月30日強制戒治期滿（原判決誤載為12月20日），並經該院
    於92年7 月10日以92年度訴字第873 號判決判處有期徒刑8
    月確定。又於94年間，因施用毒品案件，經臺灣板橋地方法
    院於94年3 月9 日以94年度訴字第235 號判決判處有期徒刑
    8 月確定，並與上開之罪接續執行，甫於95年2 月17日縮刑
    執行完畢（於翌日出監）。詎其猶不知悔改，於強制戒治執
    行完畢釋放後5 年內，又基於施用第一級毒品海洛因之犯意
    ，於96年3 月13日某時，在臺北縣三峽鎮○○路○ 段之某公
    園內，以針筒注射之方式，施用第一級毒品海洛因1 次。嗣
    於96年3 月14日19時30分許，在臺北縣三峽鎮○○路○ 段13
    6 巷65號前為警查獲，並扣得第一級毒品海洛因1 包（淨重
    0.04公克）。
二、案經臺北縣政府警察局三峽分局報請臺灣板橋地方法院檢察
    署檢察官偵查起訴。
    理  由
壹、程序方面：
一、按被告以外之人於審判外之陳述，雖不符刑事訴訟法第159
    條之1 至第159 條之4 之規定，而經當事人於審判程序同意
    作為證據，法院審酌該言詞陳述或書面陳述作成時之情況，
    認為適當者，亦得為證據；當事人、代理人或辯護人於法院
    調查證據時，知有刑事訴訟法第159 條第1 項不得為證據之
    情形，而未於言詞辯論終結前聲明異議者，視為有前項之同
    意，刑事訴訟法第159 條之1 、第159 條之5 第1 項、第2
    項分別定有明文。經查，本判決下列所引用之被告以外之人
    於審判外之陳述，檢察官、被告於原審及本院言詞辯論終結
    前均未聲明異議，本院審酌上開證據資料製作時較無人情施
    壓或干擾，亦無不當取供，及證明力明顯過低之瑕疵，認以
    之作為證據應屬適當，故揆諸前開規定，認前揭證據資料有
    證據能力，合先敘明。
貳、實體方面：
一、上揭犯罪事實業經被告甲○○於原審準備程序、審理及本院
    審理中均坦承不諱。又扣案之白色粉末，經鑑定結果，確呈
    第一級毒品海洛因反應等情（淨重0.04公克），有臺北縣政
    府警察局三峽分局查獲涉嫌毒品危害防制條例毒品初步鑑驗
    報告單及法務部調查局鑑定書各1 紙附卷可稽（見偵查卷第
    18頁、第48頁）。再被告為警查獲後所採集之尿液，經送檢
    驗結果，亦呈嗎啡（海洛因之代謝物）陽性反應，有臺灣檢
    驗科技股份有限公司濫用藥物尿液檢驗報告1 紙在卷可憑（
    見偵查卷第38頁），足徵被告之任意性自白與事實相符。又
    被告前曾於88年間，因施用毒品案件，經臺灣高雄地方法院
    裁定送觀察、勒戒後，認無繼續施用毒品之傾向，由臺灣高
    雄地方法院檢察署檢察官於88年4 月22日以88年度偵字第10
    458 號為不起訴處分確定；又於91年間，因施用毒品案件，
    經臺灣板橋地方法院裁定送觀察、勒戒後，認有繼續施用毒
    品之傾向，由該院裁定送強制戒治，於92年12月30日強制戒
    治期滿，並經該院於92年7 月10日以92年度訴字第873 號判
    決判處有期徒刑8 月確定；再於94年間，因施用毒品案件，
    經臺灣板橋地方法院於94年3 月9 日以94年度訴字第235 號
    判決判處有期徒刑8 月確定，並與上開之罪接續執行，甫於
    95年2 月17日執行完畢等情，有本院被告前案紀錄表1 份在
    卷可憑，是被告於強制戒治執行完畢釋放後5 年內，再犯本
    件施用第一級毒品，自應依法論科。
二、核被告甲○○所為，係犯毒品危害防制條例第10條第1 項之
    施用第一級毒品罪。被告施用第一級毒品海洛因，其持有之
    低度行為，應為施用之高度行為所吸收，不另論罪。又被告
    有如事實欄所載之犯罪科刑及執行情形，有本院被告前案紀
    錄表1 份在卷可查，其於有期徒刑執行完畢後，5 年內故意
    再犯本件有期徒刑以上之罪，為累犯，應依法加重其刑。
三、原審認被告罪證明確，予以論罪科刑，固非無見。惟查，中
    華民國96年罪犯減刑條例業於96年7 月4 日經總統公布，並
    於同年月16日施行，被告係於96年4 月24日以前犯罪，符合
    該條例第2 條第1 項第3 款之規定，應予以減刑，原審未及
    審酌，容有未洽。檢察官上訴意旨，以被告另於96年4 月23
    日、同年6 月22日、及同年6 月24日，亦有施用第一級毒品
    之犯行，認所侵害之法益同一，刑法上應評價為「集合犯」
    之包括一罪，為本件起訴效力所及，原審未及審理，自有未
    合云云，固無理由（詳如後述），然原判決既有上開可議之
    處，自應由本院將原判決予以撤銷改判。爰審酌被告有多次
    施行毒品犯罪紀錄，甫經執行完畢，未及多時，又再犯本件
    之罪，顯見並無悔過之意，及其犯罪之動機、目的、手段，
    與其犯罪後已坦承犯行，態度良好等一切情狀，量處有期徒
    刑10月，並依中華民國96年罪犯減刑條例減為有期徒刑5 月
    ，及諭知易科罰金之折算標準，以示懲儆。
三、扣案之海洛因1 包（淨重0.04公克），屬查獲之第一級毒品
    ，不問屬何人所有，應依毒品危害防制條例第18條第1 項前
    段之規定宣告沒收並銷燬之。
四、併案意旨另以：
（一）臺灣士林地方法院檢察署96年毒偵字第1356號：被告自96
      年4 月23日凌晨某時起至同年6 月22日晚間11時止，在臺
      北縣三重市大同公園、臺北市內湖區安康公園及臺北市內
      湖區德安百貨麥當勞廁所內等處，施用第一級毒品海洛因
      多次。
（二）臺灣士林地方法院檢察署96年毒偵字第1651號：被告於96
      年7 月10日晚間，在臺北市士林區麥當勞廁所內，施用第
      一級毒品海洛因。
（三）臺灣士林地方法院檢察署96年毒偵字第1762號：被告於96
      年7 月19日上午8 時許，在臺北市○○區○○路、五分街
      口之加油站廁所內，施用第一級毒品海洛因。
（四）臺灣士林地方法院檢察署96年毒偵字第1969號：被告於96
      年7 月24日16時許，在臺北市○○區○○路加油站廁所內
      ；及於同年8 月8 日11時許，在臺北市士林區劍潭捷運站
      廁所內，反覆施用第一級毒品海洛因。
（五）按施用毒品成癮者或有施用毒品習慣者，其施用行為即具
      有反覆實施之特性，在法律評價應為「集合犯」，僅能論
      以單一之施用毒品罪，本件併案之前揭犯罪事實與原起訴
      之犯罪事實，應屬集合犯之多次施用行為，為同一案件，
      爰移請併案審理云云
（六）本院查：按依刑法第56條修正理由之說明，謂「對繼續犯
      同一罪名之罪者，均適用連續犯之規定論處，不無鼓勵犯
      罪之嫌，亦使國家刑罰權之行使發生不合理之現象。」「
      基於連續犯原為數罪之本質及刑罰公平原則之考量，爰刪
      除有關連續犯之規定」等語，即係將本應各自獨立評價之
      數罪，回歸本來就應賦予複數法律效果之原貌。因此，就
      刑法修正施行後多次施用毒品之犯行，採一罪一罰，始符
      合立法本旨。於刑法修正施行前連續施用毒品部分，應依
      刑法第2 條第1 項之規定，適用修正前連續犯之規定論以
      一罪；刑法修正施行後之多次施用犯行，除符合接續犯之
      要件外，則應一罪一罰，再就刑法修正施行後之數罪，與
      修正前依連續犯規定所論之一罪，數罪併罰，合併定其應
      執行之刑。而所謂「集合犯」係指立法者所制定之犯罪構
      成要件中，本即預定有數個同種類行為而反覆實行之犯罪
      而言。故是否為集合犯之判斷，客觀上，自應斟酌法律規
      範之本來意涵、實現該犯罪目的之必要手段、社會生活經
      驗中該犯罪必然反覆實行之常態及社會通念等；主觀上，
      則視其反覆實施之行為是否出於行為人之一個犯意，並秉
      持刑罰公平原則，加以判斷之。稽以行為人施用毒品之原
      因，不一而足，其多次施用毒品之行為，未必皆出於行為
      人之一個犯意決定；且觀諸毒品危害防制條例第10條第1
      項、第2 項施用毒品罪之構成要件文義衡之，實無從認定
      立法者本即預定該犯罪之本質，必有數個同種類行為而反
      覆實行之集合犯行，故施用毒品罪，應非屬集合犯之罪。
      又行為人各次施用毒品之行為，均係為滿足各該次之毒癮
      ，於滿足毒癮後，該次行為即已完成；是各次均為各自獨
      立之行為，各具獨立性，其前後次施用毒品行為間，自無
      密切不可分之關係，顯然不合接續犯之構成要件（最高法
      院96年度第9 次刑庭會議決議亦同此意旨）。準此，上開
      移送併辦之（一）至（四）部分，與前揭論罪科刑部分，
      無「集合犯」或「接續犯」之實質上一罪之關係，且未經
      檢察官起訴，本院無從併予審判，應退由檢察官另行處理
      ，附此敘明。
據上論斷，應依刑事訴訟法第369 條第1 項前段、第364 條、第
299 條第1 項前段，毒品危害防制條例第10條第1 項、第18條第
1 項前段，刑法第11條、第47條第1 項、第41條第1 項，中華民
國96年罪犯減刑條例第2 條第1 項第3 款、第7 條、第9 條，判
決如主文。
本案經檢察官張熙懷到庭執行職務。
中　　華　　民　　國　　96　　年　　11　　月　　22　　日
 　　　　　       刑事第一庭審判長法　官　蔡長溪
                                  法　官　陳春秋
                                  法　官　謝靜恒
以上正本證明與原本無異。
如不服本判決，應於收受送達後十日內向本院提出上訴書狀，其
未敘述上訴之理由者並得於提起上訴後十日內向本院補提理由書
（均須按他造當事人之人數附繕本）。
                                  書記官  陳珮茹
中　　華　　民　　國　　96　　年　　11　　月　　22　　日
附錄：本案論罪科刑法條全文
毒品危害防制條例第10條第1項
施用第1級毒品者，處6月以上5年以下有期徒刑。
